臺灣高雄地方法院交通事件裁定　　　　 96年度交聲字第405號
原處分機關　交通部公路總局高雄區監理所
異　議　人　乙○○
上列受處分人因交通違規案件，對於交通部公路總局高雄區監理
所96年5月1日所為之處分（原處分：高監營裁字第80-V00000000
號），聲明異議，本院裁定如下：
    主  文
異議駁回。
    理  由
一、異議意旨略以：伊於民國96年2 月25日下午5 時12分許，騎
    乘伊所有車牌號碼061-BDJ 號重型機車行經屏東縣新園鄉台
    27線仙吉路時，為警以伊未依規定戴安全帽，且拒絕停車接
    受稽查而逃逸為由逕行舉發，致原處分機關據此依道路交通
    管理處罰條例第31條第6 項、第60條第1 項等規定，裁處罰
    鍰新臺幣（下同）3,500 元，並記違規點數1 點。惟伊當時
    行經上開路段，不曾發現有警察攔檢，且舉發單位並未寄達
    違規照片加以證明確有違規情事，原處分顯有違誤，爰依法
    聲明異議等語。
二、按機器腳踏車駕駛人或附載座人未依規定戴安全帽者，處駕
    駛人500 元罰鍰；汽車駕駛人，駕駛汽車有違反本條例之行
    為，經交通勤務警察或依法令執行交通稽查任務人員制止時
    ，不聽制止或拒絕停車接受稽查而逃逸者，除按各該條規定
    處罰外，處3,000 元以上6,000 元以下罰鍰，並記違規點數
    1 點，道路交通管理處罰條例第31條第6 項、第60條第1 項
    、第63條第1 項第1 款分別定有明文。
三、經查：
  (一)、異議人自承其當日確係未戴安全帽騎乘機車行經上開路段
      （見本院卷第9 頁），是異議人當日騎乘機車，未依規定
      戴安全帽之違規事實，堪以認定。
  (二)、證人即舉發員警甲○○於本院調查中具結證稱其當日是站
      在屏東縣新園鄉○○路850 號前方路口之邊線旁，執行16
      點到18點的交通稽查勤務，其發現異議人未戴安全帽行經
      上述地點，即鳴笛並以手勢揮動指揮棒示意異議人停車受
      檢，惟異議人見狀，乃從慢車道閃過，在距離其10幾公尺
      處繞到快車道，不接受攔查直接離開，其便將車號記下，
      逕行舉發，當時其攔檢動作明確，攔停及鳴笛的動作均一
      直持續到異議人經過為止，故異議人應不致於未發現其攔
      停，且當日天候良好，車流量正常等語綦詳（見本院卷第
      10-12 頁）。另舉發當時既係日間，天候及視線良好，而
      車流量復無異常混亂之情形，證人甲○○應無誤看之虞，
      而衡之證人身為警察人員，任職長達15年餘，執勤經驗必
      然熟稔，且依卷內資料並無任何事證足以證明其證言係屬
      虛偽，亦無證據證明其有捏造事實、違法取締之情事，況
      證人與異議人原本並不認識，彼此間亦無恩怨嫌隙，其到
      庭作證須復經具結擔保其證言之信憑性，否則將受有偽證
      罪追訴之危險，當不至任意構陷異議人有此違規，其上述
      證言應可採信。
  (三)、異議人於本院另辯稱當天係其已經騎車通過後，員警才突
      然跳出來吹哨，其因無法確定是否在對其吹哨，故未停車
      云云，惟證人甲○○當時既係在執行取締交通違規之勤務
      ，於發現有駕駛人違規後，自當立即攔停舉發，豈有仍故
      意隱匿他處，迨駕駛人已通過始自後方吹哨之理，異議人
      此部分所辯並不足採，異議人拒絕停車接受稽查之違規事
      實，已甚明確。
  (四)、按各種交通違規行為，各有其不同之執行方法，就超速、
      酒醉駕車而言，非輔以科學工具，實難僅憑執勤者之五官
      知覺判斷之；然就機車騎士有無戴安全帽，及有無逃避攔
      檢而言，單憑執勤者之目擊即可確定，而本件員警係於路
      旁針對違規車輛當場舉發，因無法事前知悉何人即將違規
      ，且違規情形多係發生於短瞬之間，故員警未能當場反應
      拍照，亦屬合理。則本件舉發縱無相片為證，然尚難遽為
      異議人有利之認定，附此敘明。
四、綜上所述，異議人之異議難認有理由，原處分機關以異議人
    違反道路交通管理處罰條例第第31條第6 項、第60條第1 項
    （漏引第63條第1 項第1 款）之規定，裁處異議人罰鍰合計
    3,500 元，並計違規點數1 點，並無違誤，本件異議為無理
    由，應予駁回。
五、據上論斷，應依道路交通案件處理法第19條，裁定如主文。
中　　華　　民　　國　　96　　年　　5 　　月　　30　　日
 　                   交通法庭法　官  謝  雨  真
以上正本證明與原本無異。
如不服本裁定應於送達後5日內向本院提出抗告狀。
中　　華　　民　　國　　96　　年　　5 　　月　　30　　日
                              書記官  林  佳  慧
